【裁判字號】    89,易,682
【裁判日期】    900105
【裁判案由】    違反勞動基準法
【裁判全文】
臺灣屏東地方法院刑事判決                          八十九年度易字第六八二號
    公  訴  人  臺灣屏東地方法院檢察署檢察官
    被      告  丁○○
右被告因違反勞動基準法案件，經檢察官提起公訴 (八十八年度偵字第七三一六號、
八十九年度偵字第一九八○號)，本院判決如左：
    主   文
丁○○法人之代表人，因執行業務，違反雇主依法終止勞動契約時，應依規定發給勞
工資遺費之規定，科罰金貳萬元，如易服勞役，以參佰元折算壹日。
    事   實
一、丁○○為設於台北市北投區○○○路九四巷七八號「福詮實業股份有限公司」 (
    下稱福詮公司)之負責人，為法人之代表人。民國八十三年十月一日及八十六年
    九月二日，丁○○在省立屏東醫院內，分別僱用丙○○及甲○○夫婦，從事清運
    省立屏東醫院醫療廢棄物之勞動工作，迄於八十七年十月份止，因福詮公司與省
    立屏東醫院間清運醫療廢棄物之合約已屆滿，丁○○竟未經預告即終止與丙○○
    二人之勞動契約，且未依勞動基準法規定，核發資遺費。事經屏東縣政府出面協
    調未果，而移送法辦。
二、案經丙○○、甲○○訴由屏東縣政府移送及臺灣屏東地方法院檢察署檢察官自動
    檢舉偵查起訴。
    理  由
一、訊據被告丁○○固坦承有未付資遺費之情事，惟辯稱：我沒有主動要求丙○○二
    人離職，是他們自己去職的，也是他們自己打電話到公司說要退保的，因為他們
    二人在十二月一日就已至屏東縣醫療廢棄物處理設備利用合作社 (下稱合作社)
    上班，且丙○○二人與合作社訂約，仍係負責清運醫療廢棄物，然因收集屏東縣
    市三百多家醫療院所感染性廢棄物之工作內容及路線屬營業上祕密，丙○○二人
    顯己故意械漏雇主技術上祕密云云。經查：右揭犯罪事實，業據告訴人於偵審中
    指訴：我們於八十七年十一月三十日將車子開回公司，被告說我該給你的錢一毛
    都不會少，但後來均無消息，連十一月份的薪水亦是半年後才給我們，後因合作
    社的人看我們以前受雇被告時工作很認真，答應給我們試做三個月，且亦同意在
    試做期間，如被告通知我們工作，我們還是可以回去，我們為了要養家所以才在
    八十七年十二月間去工作，而且在我們開始工作後，合作社之林小姐為幫我們加
    入勞保，曾打電話給福詮公司，才知道福詮公司早於八十七年十二月一日就已把
    我們退保了等語綦詳，核與證人即合作社之會計乙○○到庭證稱：告訴人二人係
    於八十七年十二月間到合作社工作的，當時告訴人有表示還在等台北那邊消息，
    我們經理說先讓告訴人試用，告訴人二人係在八十八年一月五日加保的，我在他
    二人上班後，加保前之某日，詳細日期已不確定，曾打電話給福詮公司，要確定
    他們那邊有無退保等語相符，而經本院向勞工保險局函查，亦確認告訴人二人確
    於八十七年十二月二日即自福詮公司退保，有八十九年五月二十六日勞工保險局
    保承字第一○○九七七七號函附卷為憑，足認被告確係於接獲證人乙○○之電話
    前，即已先主動辦理告訴人二人之退保手續，顯有終止與告訴人間之勞動契約之
    意甚明，參以被告自八十七年十月間以後即未再給付告訴人等薪資，且對於告訴
    人等八十八年十一月間應領得之薪水，亦遲於半年後始予給付，益證被告辯稱未
    主動要告訴人等離職云云，與事實不相符合，況且福詮公司與省立屏東醫院間之
    廢棄物清理契約合約屆滿在先，而告訴人等係嗣後始至屏東縣醫療廢棄物處理設
    備利用合作社工作，即福詮公司在屏東地區短期內並無法與省立屏東醫院簽訂清
    理醫療廢棄物契約，是告訴人等之行為亦無導致清理廢棄物之工作路線曝光，而
    致福詮公司受有損害之可能，再由被告均未給付告訴人等薪資觀之，倘再要求告
    訴人不得再到其他處所工作，亦屬強人所難，足認告訴人等並無被告所指故意洩
    漏雇主技術上之秘密，致雇主受有損害之行為，此外，復有卷附屏東縣政府八八
    屏府社勞字第一四○四三三號、一四五八四二號開會通知單二紙可資參佐，事證
    明確，被告犯行已堪認定。
二、核被告所為，應依勞動基準法第八十一第一項規定，依同法第七十八條處斷。爰
    審酌被告犯罪動機、目的、手段、犯罪所造成之損害，及被告犯後之態度等一切
    情狀，量處如主文所示之刑，並諭知易服勞役之折算標準，以符法制。
據上論斷，應依刑事訴訟法第二百九十九條第一項前段、勞動基準法第七十八條、刑
法第十一條前段、第四十二條第二項、罰金罰鍰提高標準條例第二條，判決如主文。
本案經檢察官鍾和憲到庭執行職務
中      華      民      國      九十      年     一     月      五      日
                            臺灣屏東地方法院刑事第一庭
                                    法  官   包梅真
右判決正本證明與原本無異。
對於本判決如有不服應於收受送達後十日內向本院提出上訴書狀上訴於台灣高等法院
高雄分院並按他造當事人之人數附具繕本。
                                    書記官   蔡進吉
中      華      民      國   九十      年      一     月       九     日
附錄法條
勞動基準法第十七條
雇主依前條終止勞動契約者，應依左列規定發給勞工資遣費：
一  在同一雇主之事業單位繼續工作，每滿一年發給相當於一個月平均工
    資之資遣費。
二  依前款計算之剩餘月數，或工作未滿一年者，以比例計給之。未滿一
    個月者以一個月計。
勞動基準法第七十八條
違反第十三條、第十七條、第二十六條、第五十條、第五十一條或第五十
五條第一項規定者，處三萬元以下罰金。


司法院資訊處製作；財團法人民間司法改革基金會備份。
